臺灣高等法院臺中分院刑事判決　　 94年度上更(一)字第106號
上　訴　人
即　被　告　丁○○
上列上訴人因偽造文書案件，不服臺灣臺中地方法院90年9月12
日第一審判決（民國90年度訴字第921號，起訴案號：臺灣臺中
地方法院檢察署90年度偵字第494號），提起上訴，本院判決如
下：
    主　　  文
原判決撤銷。
丁○○無罪。
    理　　  由
一、公訴意旨略以：被告丁○○與陳春穗係夫妻，陳春穗服務於
    經濟部所屬之國營事業機構漢翔航空工業股份有限公司（以
    下簡稱漢翔公司），被告丁○○明知未得陳春穗之同意，竟
    於民國 (下同)八十九年二月間某日，在不詳之處所，偽造
    漢翔公司之公印及該公司總經理「胡謹」之簽名章，蓋用於
    偽造之漢翔工業股份有限公司陳春穗服務證明書上，交由不
    知情之乙○○（經檢察官為不起訴處分確定），以陳春穗之
    名義向富邦銀行北台中分行辦理信用貸款，足生損害於陳春
    穗、胡謹、漢翔公司等，嗣富邦銀行承辦人員與漢翔公司對
    保時，始發現此情，因認被告犯有刑法第二百十六條、第二
    百十條之行使偽造公文書等罪嫌云云。
二、按犯罪事實應依證據認定之，無證據不得推定犯罪事實，刑
    事訴訟法第一百五十四條第二項定有明文，又認定不利於被
    告之事實，須依積極證據，苟積極證據不足為不利於被告事
    實之認定時，即應為有利於被告之認定，更不必有何有利之
    證據 (最高法院三十年上字第八一六號判例參照)。本件公
    訴人認被告犯罪，不外以證人乙○○證述，係被告將證人陳
    春穗之在職證明書交付，委託其前往銀行辦理信用貸款，貸
    款申請書上被告之姓名，係被告所親書，及有偽造之漢翔公
    司服務證明書在卷可參等為據，原審則以被告與證人陳春穗
    ，既親赴銀行辦理簽名、用印，所貸之款應係供被告自己使
    用，德爾鈦公司或洪國讚均未提供任何擔保予被告，被告所
    稱，以其私人名義貸款供德爾鈦公司使用，不符常情，且證
    人乙○○僅係受託為被告辦理貸款，並未取得任何利益，自
    不必偽造貸款所須之資料，認卷附證人陳春穗服務證明書係
    被告所偽造。訊據被告堅決否認有為右開犯行，辯稱：我原
    在戊○○經營之工廠工作，係戊○○介紹我至洪國讚（已更
    名為丙○○）經營之德爾鈦公司擔任掛名之負責人，戊○○
    告訴我，是正當的，我才應允，並沒有報酬，係洪國讚告訴
    我，德爾鈦公司須款週轉，並告訴我，以個人名義比較好辦
    ，要我以個人名義辦理貸款供公司使用，一直拜託，我告訴
    他，公司一定要負責，乙○○亦告訴我，以公司名義無法貸
    到，我才同意，我只有交付身分證影本及私章給洪國讚，並
    未偽造漢翔公司之公印及該公司總經理「胡謹」之簽名章、
    簽名，亦未偽造陳春穗之在職證明或服務證明，公司大、小
    章都在洪國讚那裡，洪國讚知道陳春穗在漢翔公司上班，我
    跟陳春穗說，要她當保證人，並表示公司的貸款，公司會負
    責，到銀行去辦貸款時，銀行並未出示陳春穗的服務證明，
    簽名時，我也沒有仔細看內容，洪國讚亦曾要我申請支票供
    公司使用，我雖有申請，但沒有去領支票，支票也不是我開
    的，乙○○之前，亦曾以我的名義申請信用卡使用等語，經
    核與證人乙○○於前審調查時證述：「我是到富邦銀行辦我
    自己的事情，洪國讚將被告的資料交給我，由我轉交給銀行
    ，洪國讚交給我資料時，丁○○不在場，確實是洪國讚交給
    我這些資料，也是洪國讚要我去辦的」等語相符。雖證人乙○○於偵查中及原審均證稱：「前揭文件（按係陳春穗之服
    務證明書等文件），係被告所交付」。證人丙○○於原審亦
    證稱：「我們當時要成立一個公司，被告說，他想參與，但
    他說他沒有錢，我告訴他，叫他去貸款來投資」，「德爾鈦
    公司經過戊○○之介紹，由被告來當名義負責人，實際上是
    將公司交給戊○○經營」云云。按查證人丙○○人在大陸，
    證人乙○○中風很嚴重，均無法到庭，惟查證人乙○○在前
    審證稱：「我看上面（按即貸款申請書）是丁○○的名字，
    於偵查、原審時才說是丁○○委託我辦的，我在原審時所說
    ，另份在職證明也是洪國讚連同資料一起交給我，但是銀行
    說，這份不行，事後洪國讚才交給我有爭執的這份，洪國讚
    告訴我，公司需要用錢週轉，要貸款，我將資料送到銀行時
    ，銀行說，丁○○與他太太要來銀行簽名，我向洪國讚講，
    洪國讚通知他們二人，丁○○有先到銀行說，他太太下午才
    能來，後來他們二人下午一起到銀行簽名蓋章，丁○○他們
    二人去銀行時，並沒有說什麼，銀行只是叫他們簽名而已，
    貸款的資料並未提出來給他們看，本件貸款前，洪國讚有跟
    我講過，我有去問過銀行，銀行說，他太太在漢翔上班，用
    他太太的名義比較好辦，因為公司沒有業績，洪國讚自始都
    是德爾鈦公司之負責人，陳春穗在漢翔公司的在職證明是洪
    國讚交給我的，據我瞭解，丁○○在公司並沒有領到錢，後
    來他們用丁○○的名義申請支票，事後據我瞭解，不是丁○○去領的，銀行告訴我，他們不到一個月就退票了，丁○○
    之前，有同意我，以其名義申請信用卡使用等語，及證人戊○○證述：洪國讚曾跟我提過，他因負債太多，以他的名義
    已經無法經營公司，希望再找個人來合夥，我就介紹丁○○
    ，後來由他們二人自己去接洽，德爾鈦公司始終由洪國讚經
    營，丁○○並未支薪，應是名義負責人，洪國讚說，他將公
    司交由我經營是不對的，他所經營的公司是貿易公司，我只
    有國小畢業，英文完全不懂，如何去經營，貸款之事，我曾
    聽到他們在談，才知道的，由丁○○出名去借貸，給公司使
    用，丁○○告訴我，他將證件交給洪國讚等語暨證人陳春穗
    證述：丁○○之前跟我說，押匯支票丟掉了，要我去當保證
    人，八十九年二月十四日當天中午，叫我休假去銀行辦理，
    我就和他去了，我不知道是辦理信用貸款，銀行並無拿其他
    的資料給我看，我也沒有看到在職證明等語，證人林春貞證
    述：陳春穗在富邦商業銀行之借款是我辦理的，印象中，
    本件不是本人來送件，服務證明等文件既然是申請人送過來
    的，我不大可能再提示給他們看，要辦信用貸款，如果用公
    司負責人的名義來辦理，一定不會過的，當時他們的資料不
    齊全，辦理信用貸款要有在職證明書，以公司負責人來辦，
    沒有在職證明，我應該有向借款人講，用上班族的名義辦理
    借貸比較容易，丁○○另外曾以公司負責人的名義申設甲存
    帳戶，領支票是沒有硬性規定要簽名，但一定要蓋章等語相
    符合，次查被告之前，確曾以自己之名義申請支票供德爾鈦
    公司使用，詳卷附富邦銀行支票存款開戶申請書及退票資料
    暨上開證人乙○○證述，亦曾同意證人乙○○以其名義申請
    信用卡使用，詳卷附台灣台中地方法院八十九年度自字第三
    四四號判決及切結書，被告在得證人洪國讚之允諾，由德爾
    鈦公司償付本件貸款，而應允貸款供公司週轉，自屬可能，
    足證陳春穗之服證明書係洪國讚交付乙○○前往銀行辦理貸
    款，且辦理貸款所得款項係供德爾鈦公司使用，被告僅為德
    爾鈦公司之名義負責人，實際負責人為洪國讚，是證人乙○○於偵查中及原審，暨證人洪國讚（丙○○）於原審上開之
    證詞，並不能為被告不利之證據。
三、另證人陳春穗既在漢翔公司上班，且親自至銀行簽名辦理，
    申請服務證明書又不因難，似無不同意申請，而由被告偽造
    之理，況卷附證人陳春穗在職證明書上之字跡，與被告前審
    當庭書寫之筆跡，以肉眼比對並不相符，其上所載物管課，
    亦非證人陳春穗服務單位之名稱，正確名稱應係器材管制課
    ，有證人陳謙德之證述在卷可參，另卷附偽造之證人陳春穗
    服務證明書上所載證人服務單位名稱，飛機製造廠製造組處
    理工場，職稱物管課員，亦與漢翔公司所出具真正之服務證
    明書上所載服務單位，係飛機製造廠倉儲管理組器材課，職
    稱生管管理員不合，被告係證人陳春穗之夫，對證人服務單
    位及職稱，自無不知之理，苟係被告偽造，當無誤載之理。
    綜上所述，被告所辯尚堪採信，此外且查無其他積極證據，
    足認被告犯本件之罪，原審未詳細調查，遽為科刑之諭知，
    尚有未當，被告上訴否認犯罪有理由，應由本院將原審判決
    撤銷改判，另為無罪之諭知。
四、據上論斷，應依刑事訴訟法第三百六十九條第一項前段、第
    三百六十四條、第三百零一條第一項，判決如主文。
本案經檢察官甲○○到庭執行職務。
中　　華　　民　　國　　94　　年　　7 　　月　　6 　　日
　　　　　　　刑事第九庭　審判長法　官　李　璋　鵬
　　　　　　　　　　　　　　　　法　官　蕭　錦　鍾
　　　　　　　　　　　　　　　　法　官　胡　森　田
上列正本證明與原本無異。
檢察官得上訴。
被告不得上訴。
如不服本判決應於收受送達後十日內向本院提出上訴書狀，其未
敘述上訴之理由者並得於提起上訴後十日內向本院補提理由書（
均須按他造當事人之人數附繕本）。
　　　　　　　　　　　　　　　　書記官　林　振　甫
中　　華　　民　　國　　94　　年　　7 　　月　　7 　　日
　　　　　　　　　　　　　　　　　　　　　　　　　　　Ｒ
